【裁判字號】    99,監,146
【裁判日期】    990817
【裁判案由】    許可監護人行為
【裁判全文】
臺灣臺中地方法院民事裁定               99年度監字第146號
聲  請  人  乙○○
相  對  人  甲○○
上列當事人間聲請許可監護人行為事件，本院裁定如下：
  主  文
聲請駁回。
聲請程序費用由聲請人負擔。
  理  由
一、聲請意旨略以：聲請人為相對人之胞弟，而相對人前經本院
    以97年度禁字第259 號民事裁定宣告為禁治產人，嗣再以97
    年度家聲字第516號民事裁定選定聲請人為相對人之監護人
    ；又經本院以99年度監字第23號民事裁定，選定雙方之弟蔡
    榮村為會同開具財產清冊之人。茲因相對人身體狀況欠佳，
    生活起居皆須仰賴他人照護，惟其他兄弟之生活實有困難，
    無法繼續負擔相對人之生活費用，而雙方父親往生時遺留坐
    落臺中縣大甲鎮○○段632 地號土地，並登記為相對人所有
    ，為支應相對人日後之生活所需，爰聲請准聲請人處分相對
    人所有之上開土地等語。
二、按民法總則中華民國97年5月2日修正之條文施行前，已為禁
    治產宣告者，視為已為監護宣告；繫屬於法院之禁治產事件
    ，其聲請禁治產宣告者，視為聲請監護宣告；聲請撤銷禁治
    產宣告者，視為聲請撤銷監護宣告；並均於修正施行後，適
    用修正後之規定，民法總則施行法第4 條定有明文。次按監
    護人對於受監護人之財產，非為受監護人之利益，不得使用
    、代為或同意處分。監護人為下列行為，非經法院許可，不
    生效力：(一)代理受監護人購置或處分不動產。(二)代理受監護
    人，就供其居住之建築物或其基地出租、供他人使用或終止
    租賃。監護人不得以受監護人之財產為投資。但購買公債、
    國庫券、中央銀行儲蓄券、金融債券、可轉讓定期存單、金
    融機構承兌匯票或保證商業本票，不在此限，民法第1101條
    定有明文。而該條規定，依民法第1113條規定，準用於成年
    人之監護。
三、經查，聲請人主張相對人為其胞兄，經本院以97年度禁字第
    259 號民事裁定宣告為禁治產人，且聲請人經本院以97年度
    家聲字第516 號民事裁定選定為相對人之監護人，另相對人
    之弟蔡榮村亦經本院以99年度監字第23號民事裁定指定為會
    同開具財產清冊之人等情，業據其提出本院97年度家聲字第
    516號民事裁定暨確定證明書各1份及戶籍謄本2份為證，且
    有本院97年度禁字第259號民事裁定1份附卷可稽，並經本院
    依職權調取99年度監字第23號民事聲請事件卷宗核閱屬實。
    依前揭說明，相對人既經為禁治產宣告，應視為已受監護宣
    告。而相對人名下有坐落臺中縣大甲鎮○○段632地號土地
    （面積2028.63平方公尺、權利範圍全部）之土地乙節，有
    聲請人提出之全國財產稅總歸戶財產查詢清單、土地所有權
    狀、土地登記第二類謄本（地號全部）、相對人財產清冊（
    以上均影本）等件為證，自堪信為真實。又依照上開土地之
    公告現值即每平方公尺新臺幣（下同）2400元計算該土地之
    價額為486萬8712元（計算方式：2400*2028.63=0000000）
    ；惟聲請人擬將上開土地以344萬5800元出賣予第三人詹文
    洲等情，業經聲請人於本院99年6月1日訊問時陳明在卷，並
    有不動產買賣契約書1份在卷可參，二者價差為142萬2912元
    ，足見聲請人與第三人詹文洲議定之買賣價金遠低於公告現
    值甚多(約公告現值之71％)，顯不符合一般市場行情，實無
    從認為該處分行為係為相對人之利益。本院審酌上情，認聲
    請人代為處分相對人所有之上開不動產，既不利於相對人，
    自難許可。揆諸首揭規定，本件聲請於法不合，應予駁回。
四、依非訟事件法第21條第1項前段裁定如主文。
中    華    民    國    99    年     8    月    17    日
                  家事法庭      法  官  郭妙俐
正本係照原本作成。
如對本裁定抗告，須於裁定送達後10日之不變期間內，向本院提
出抗告狀。
中    華    民    國    99    年     8    月    17    日
                                書記官  魏宏銘

司法院資訊處製作；財團法人民間司法改革基金會備份。
